【裁判字號】    91,上易,1100
【裁判日期】    920121
【裁判案由】    竊盜等
【裁判全文】
臺灣高等法院臺南分院刑事判決            九十一年度上易字第一一號    Ｃ
      上  訴  人  臺灣雲林地方法院檢察署檢察官
      上  訴  人
      即  被  告  庚  ○  ○
      選任辯護人  黃  俊  仁
      上  訴  人
      即  被  告  甲  ○  ○
      上  訴  人
      即  被  告  乙  ○  ○
      右二人共同
      選任辯護人  嚴  庚  辰  律師
      被      告  己  ○  ○
      右  一  人
      選任辯護人  施  登  煌
      被      告  辛  ○  ○
      被      告  戊  ○  ○
右上訴人因被告等竊盜案件，不服臺灣雲林地方法院九十年度易字第七二號中華民國
九十一年六月二十八日第一審判決（起訴案號：臺灣地方法院檢察署八十九年度偵字
第一八三九號），提起上訴，本院判決如左：
      主      文
上訴駁回。
      事      實
一、庚○○於民國（下同）八十八年間從事汽車修理廠之工作，對於修理廠之廢鐵均
    賣予辛○○、己○○父子在雲林縣崙背鄉羅厝村東興六十之二八號旁經營之「東
    益古物商行」處理，甲○○原在雲林縣土庫鎮崙內里十二鄰頂寮一二二之二號設
    立和明起重工程有限公司負責人，經營吊車、鏟土機、板車為業，許志強係甲○○僱用擔任起重機幫手之臨時工，乙○○及戊○○原係匯茂實業股份有限公司（
    下簡稱匯茂公司）員工（乙○○於八十八年十二月十五日離職）。匯茂公司向台
    塑關係企業承包麥寮港東四碼頭鋼管樁及鋼板樁陰極防蝕工程，於八十八年十二
    月二十三日匯茂公司已將施工所用之鋁合金陽極塊（筆錄及起訴書、原審判決均
    僅記載鋁合金塊，實則正確名稱為鋁合金陽極塊，以下同）運抵該東四碼頭置放
    無人看管，庚○○已結束其汽車修理廠之工作，認有機可乘，乃夥同甲○○及乙○○等人共同意圖為自己不法之所有，並基於概括犯意之聯絡，（一）先於八十
    八年十二月二十五日下午五時許，由庚○○駕駛車號Ｃ五－九二二０號自小客車
    搭載乙○○在前引導，甲○○則駕駛其所有之ＪＱ－三四０號（公訴人誤載為Ｊ
    Ｕ－五四０）營業大貨車，前往雲林縣麥寮鄉台塑六輕廠內東四碼頭附近工地，
    由甲○○操作大貨車吊桿，乙○○在車下綑綁，庚○○則在車上排列，共同竊取
    匯茂公司承攬置於該處之鋁合金陽極塊共七十二塊，得手後，出台塑六輕廠區後
    ，隨即將所竊得之鋁合金陽極塊載運到位於雲林縣崙背鄉羅厝村東興六十之二八
    號辛○○及己○○所經營之「東益古物商行」回收場，並將所竊得之鋁合金陽級
    塊吊到辛○○之抓斗車上，由庚○○將竊得之鋁合金塊出售予辛○○及己○○。
    事後由庚○○分別交付新台幣（下同）六萬元、四萬元予甲○○、乙○○；（二
    ）嗣庚○○、甲○○及乙○○三人復承前之概括犯意，與許志強（經原審判處有
    期徒刑柒月，緩刑三年確定）共同基於為自己不法所有之犯意聯絡，由甲○○另
    邀許志強當助手，於八十九年一月三日下午五時許，在上開台塑六輕廠內東四碼
    頭附近工地，由甲○○操作大貨車吊桿，乙○○及許志強在車下綑綁，庚○○則
    在車上排列，再次共同竊取匯茂公司置於該處之鋁合金陽極塊共九十塊，於得手
    後離開台塑六輕廠區。嗣於同日晚上七時許，匯茂公司員工壬○○下班後，於行
    經雲林縣崙背鄉○○路二十三號前發現甲○○駕駛之ＪＱ─三四０大貨車，其上
    載運有匯茂公司施工所用之鋁合金陽極塊，查覺有異，於報告匯茂公司總經理丙○○後，即尾隨跟蹤該大貨車，至崙背鄉○○○○○路時，先遭許志強駕駛車號
    Ｓ五－五七四一號自小客車攔阻，壬○○乃另行繞路跟蹤，因甲○○駕駛前開裝
    載所竊取鋁合金陽極塊之大貨車，由己○○指示停放在雲林縣崙背鄉往虎尾、西
    螺當時正修築中之外環道一處空地上，致壬○○未能跟蹤查知大貨車停放所在，
    壬○○尚在查尋追蹤時，為庚○○駕駛車號Ｃ五－九二二０號自小客車出面阻撓
    ，並帶壬○○前往辛○○、己○○當時尚在現場渠所經營之「東益古物商行」，
    庚○○、甲○○等人乃共同要求壬○○向匯茂公司表示無竊盜之行為，勿報警處
    理，而渠等所竊得之鋁合金陽極塊於同年月四日上午六時三十分許，再由甲○○
    至前開空地卸貨裝載到另一不詳車號之聯結車上，事後由庚○○分別交付六萬二
    千元、六萬元、一千二百元予甲○○、乙○○及許志強（許志強工資原為二千五
    百元，因許志強曾將車送庚○○修理，尚欠修理費一千三百元而扣除）；（三）
    又於八十九年一月五日下午六時許，庚○○、甲○○、許志強、乙○○四人復承
    上之概括犯意，至同上址以同一方式，竊取上開處所匯茂公司之鋁合金陽極塊共
    九十塊，並由甲○○依己○○之指示，將所竊得之鋁合金陽極塊載運至上開崙背
    鄉空地，於翌日上午再由甲○○卸貨裝載於另部不詳車號之聯結車上，事後由庚○○分別交付五萬六千元、八萬元、二千五百元予甲○○、乙○○及許志強。嗣
    因壬○○得悉該鋁合金陽極塊再度失竊，乃報匯茂公司，由該公司總經理報警處
    理，始循線查悉上情。
二、案經匯茂公司向雲林縣警察局台西分局麥寮分駐所報案，並由雲林縣警察局刑警
    隊報請臺灣雲林地方法院檢察署檢察官偵查起訴。
      理      由
壹、上訴人即被告庚○○、甲○○及乙○○部分：
一、訊據上訴人即被告庚○○矢口否認涉有右述竊盜之犯行，上訴人即被告甲○○及
    乙○○固坦承有該事實，惟被告乙○○辯稱：伊係自首，原審未依自首減刑，顯
    有未當云云；被告甲○○辯稱：當時是庚○○打電話給伊說乙○○他們公司要載
    貨，找不到大貨車，伊是受僱前去載貨，伊僅覺得怪怪的，起先伊不知道是竊盜
    ，最後才知情云云；被告庚○○辯稱：伊並無共同竊盜匯茂公司之鋁合金陽極塊
    ，亦無在八十九年一月三日遇到壬○○進而將他攔下帶至東益古物商行，那段期
    間並未遇到壬○○，辛○○父子雖認識，但很少聯絡，那段期間均未至辛○○經
    營之古物商之處，伊沒有出入證，六輕管制嚴格，不可能進出六輕廠，於八十九
    年一月五日亦未至六輕廠區內，伊亦未付給甲○○、乙○○及許志強款項云云。
二、經查：
（一）匯茂公司確向台塑關係企業承包「麥寮港東四碼頭鋼管樁及鋼板樁陰極防蝕工
      程」，於八十八年十二月二十三日匯茂公司已將施工所用之鋁合金陽極塊運抵
      該東四碼頭，共計Ａ型一一二一塊、B1型一六一一塊、B2型五四塊，於八十九
      年五月十九日開始安裝，於九十年五月十四日完成驗收；而匯茂公司係以採購
      帶安裝之方式與台塑關係企業簽定買賣合約書，依約鋁合金陽極塊由匯茂公司
      製作交運進廠並辦理收料手續後，即全數轉卸施工現場（麥寮港東四碼頭）交
      由匯茂公司自行保管，迄完工期間如有損壞或遺失概屬匯茂公司負責，故亦由
      匯茂公司負修復或補足之責，而匯茂公司交運之鋁合金陽極塊確有被竊之事實
      ，由於事關匯茂公司權益，故案發後亦由匯茂公司書面報案並有通知台塑關係
      企業，業據台塑關係企業總管理處營建部九十一年十一月二十八日 (九一)總
      營字第Ｃ二○一七二六號函並檢附明細表、合約書及報案三聯單等影本在卷可
      稽。又匯茂公司發現鋁合金陽極塊被竊後，由該公司總經理丙○○於八十九年
      一月五日晚上十時五十分許，向雲林縣警察局台西分局麥寮分駐所報警處理外
      ，並於八十九年一月二十日及二十一日補齊失竊之鋁合金陽極塊，業據匯茂公
      司總經理丙○○於警訊供述在卷，並據證人即受理報案之員警陳正義到庭證述
      屬實，並有雲林縣警察局台西分局九十一年十二月二十四日台西警刑字第○九
      一○○一三六三六號函檢附之報案三聯單及訊問筆錄等影本在卷可佐。因久未
      破案，由台塑企業董事長王永慶先生函知雲林縣警察局，旋由雲林縣警察局局
      長指示直接由該局刑警隊查辦，業據證人即承辦本案之員警雲林縣警察局刑警
      隊小隊長之丁○○到庭證述在卷（詳本院卷第一○三頁）。被告庚○○辯護人
      以係買賣關係該物既已交付於台塑公司，何以真正所有人之台塑公司均未置聞
      ，卻由匯茂公司指訴，而不告知台塑公司，因而質疑是否確有失竊鋁合金陽極
      塊之事實，揆諸前述各情，匯茂公司確有失竊鋁合金陽極塊應係實情。
（二）被告庚○○、甲○○、乙○○及已判決確定之被告許志強，如何前往台塑六輕
      廠區匯茂公司置放鋁合金陽極塊之東四碼頭處所，及如何分工搬運匯茂公司之
      鋁合金陽極塊，載離台塑六輕廠區等情，業經被告甲○○於第二次警訊、偵查
      中、原審九十年三月十二日初訊時及於本院調查審理時供述甚詳，核與共同被
      告乙○○於警訊、偵查中及原審、本院審理時，暨已判決確定之被告許志強於
      第二次警訊、偵查中及原審審理時供述之情節大致相符，並經證人壬○○迭次
      於警訊、偵查中、原審及本院調查勘驗時證述甚詳，及證人癸○○即台塑六輕
      廠區負責人車進出及管制之警衛於警訊及原審證述被告庚○○確有駕車在場，
      復經本院依被告甲○○、乙○○及證人壬○○引導至台塑關係企業麥寮六輕工
      業區內前開事實載運鋁合金陽極塊之地點、路線及運出廠外後所走路線、證人
      壬○○發現而跟蹤、被攔阻、及被告庚○○阻擾地點，及被告甲○○卸貨裝載
      到聯結車上之地點，有本院九十一年十一月十五日勘驗筆錄在卷可稽，被告甲○○、乙○○及證人壬○○三人所述之行經路線及地點相符，茍無竊盜之事實
      ，焉能指出前開竊盜地點及路線等情，益足證被告等確有前開共同竊盜之事實
      。
（三）證人壬○○於八十九年二月十一日警訊時證稱：八十九年一月三日十九時，我
      下班途經崙背鄉○○路二十三號前發現吊卡車載有乙批疑似本公司進貨，堆放
      在六輕廠區之鋁合金塊，於是我隨後跟蹤，而該部吊卡車於崙背鄉○○路突轉
      東興街停於路旁，我怕跟蹤曝光，並未尾隨左轉而直行，爾後馬上迴轉追趕，
      發現吊卡車已右轉東興街產業道路..... 有乙輛Ｓ五－五七四一號自小客車（
      係許志強所有）擋住我去路，我馬上倒車繞道追趕，但該吊卡車已不見蹤跡，
      於是我在附近找尋，約三十分鐘後，我行經中山路右轉港尾村突遭乙部Ｃ五－
      九二二０號自小客車（係庚○○所有）攔下，車上下來庚○○及綽號「阿興」
      （即甲○○）二名男子，庚○○就對我說，你想跑那裡，下車我載你，我就對
      庚○○說，這件事與你有關嗎？他答稱有關係，我問此事如何處理，他就一直
      催我上車，我拒絕堅持自己開車，尾隨他車開到辛○○經營之廢五金回收廠前
      停車要我進屋談，屋內有辛○○及兒子、媳婦及庚○○，... 庚○○說此事若
      驚動警衛將會牽扯出一大票人受累，... 綽號「阿興」男子進屋說此事鬧開，
      他也不怕，而你們匯茂公司在六輕也別想待了等語；復於偵查中及原審審理時
      亦具結證稱：八十九年一月三日晚上七時許，伊發現ＪＵ─五四０（應為ＪＱ
      ─三四０之誤）大卡車上載運有鋁合金塊，經伊打電話給公司總經理丙○○確
      認後，伊即尾隨該車，至崙背往福興小路上被許志強開車攔阻，我就掉頭旋又
      繞回附近，遇到庚○○從東益古物商行出來把我攔下，庚○○帶我進去東益古
      物商行，在場有甲○○、辛○○、己○○、庚○○、戊○○五人，他們問我有
      無報警，並請我向公司總經理說明，如果事情爆發，匯茂公司及六輕警衛都不
      用再於六輕廠工作等語（見偵查卷第二十六頁背面及原審法院九十年三月二十
      二日訊問筆錄），且於本院九十一年十月二十八日調查及同年十一月十五日現
      場勘驗時，亦為相同之證述。
（四）被告乙○○於八十九年三月二十九日警訊時供稱：八十八年十二月底庚○○找
      我說有事情要配合，要偷運公司的鋁合金塊，有利潤我即答應，負責協助搬運
      及把風，於八十八年十二月底搬運乙次，八十九年元月三日乙次，八十九年元
      月五日乙次，計搬運三次，皆由甲○○駕駛吊卡車負責吊貨，許志強幫忙甲○○吊鋁合金塊，庚○○在旁把風，有時協助搬運，吊後皆由六輕偏門（資材大
      門運出），六輕警衛見許志強、庚○○未檢查就放行，庚○○、許志強事先有
      無跟警衛講好我就不知道，以前我是匯茂公司員工，直至八十八年十二月十五
      日離職，在公司約做二年，庚○○可能認為我對公司的事物比較了解，所以找
      我幫忙，我第一次八十八年十二月底運出後分得四萬元，八十八年一月三日分
      得六萬元，八十九年一月五日分得八萬元，計分得十八萬元，皆於運出後隔一
      、二天由庚○○將錢交給我，都是庚○○去接洽的，但內幕我不知道（庚○○
      不讓我知道），但庚○○告知我，沒關係不用怕，跟警衛都講好了，與庚○○
      認識兩年是朋友關係，常在一起，沒有結怨，事情曝光後，庚○○、許志強及
      甲○○均交代伊不論何人問及此事均答說不知情等語，而就各次前往竊取搬運
      情形即如右揭事實所示，業據其警訊供述明確，並據其於八十九年四月八日第
      二次警訊時、偵查中、原審及本院審理時均供承如警訊所供屬實。
（五）被告甲○○於八十九年四月二十二日第二次警訊時供稱：第一次八十八年十二
      月二十五日十七時許，庚○○與乙○○到六輕內小松電子前廣場找我，我駕駛
      ＪＱ－三四０號吊卡車跟著庚○○駕駛其轎車載乙○○至東四碼頭附近，由我
      操作吊桿，乙○○在車下綑綁鋁合金，庚○○在車上排列，吊桿操作八次，每
      次九個鋁合金塊共七十二塊，裝妥後庚○○拿一張出貨單給我填寫車行及車號
      後，將出貨單交給乙○○，庚○○駕車載乙○○，叫我跟著他的車，約十八時
      三十分抵南門 (資材門)，二部車都停下，由乙○○持出貨單至警衛崗哨內給
      警衛看，出貨單上寫水泥磚塊，警衛走出崗哨點數量符合，即將出貨單還給乙○○，另一警衛站在路上見有人點過貨即放行，二部車即開到崙背辛○○的回
      收場，己○○不敢做主，即叫辛○○回來，就將我車上的鋁合金塊吊到辛○○
      的抓斗車上，..... 隔二天傍晚十七時三十分庚○○在阿春檳榔攤內拿給我六
      萬元；第二次於八十九年元月三日十六時三十分，我邀許志強當助手，庚○○
      同意，先到東四碼頭附近，約過四十分鐘庚○○先來，再過十分鐘乙○○才到
      ，就正式搬運，乙○○及許志強在車下綑綁，庚○○在車上排列，共吊十次，
      每次九塊，計九十塊，庚○○在前駕駛其轎車，乙○○坐我的吊卡車，許志強
      跟在後面，由我填寫出貨單上之車行、車號攜出人等資料，十八時三十分抵南
      門，一警衛在路上，乙○○持出貨單至崗哨交給警衛，警衛簽完名瞄一下，乙○○又拿回出貨單，三部車又朝崙背前進..... 己○○指示我將車開到一空地
      （即雲林縣崙背鄉往虎尾、西螺當時正修築中之外環道一處空地）停放......
      我問己○○吊卡車之鋁合金塊怎麼辦，他叫我明天再來卸貨，元月四日上午六
      時三十分我至崙背前開空地，有一部聯結車停在吊卡車旁，己○○叫我將吊卡
      車的貨搬至貨車上，元月三日二十一時庚○○拿二萬五千元給我，元月四日十
      七時三十分在後安滿貫超市停車場，庚○○又拿給我三萬七千元，當時乙○○
      也在場，我叫庚○○要跟許志強算工資，多少我不知道；第三次八十九年元月
      五日十八時許，我和許志強駕吊卡車由南門進入至東四碼頭時，庚○○已在現
      場，我們正要搬運時，乙○○才到，.... 此次總計吊了十次，每次九個，共
      九十個，.... 出南門後，乙○○持出貨單給警衛簽名，一個站在路上看一下
      即簽名，出貨單又拿回來.... 我駕吊卡車至崙背己○○叫我停在第二次停放
      之空地，一月六日吊卡車旁也停放一部聯結車四十二頓，但不是第二次那一輛
      ，我將九十塊之鋁合金塊吊至聯結車上，己○○看了一下就走了....
      隔了三天，庚○○在阿春檳榔攤後面空地在其車上拿五萬六千元給我，許志強
      工資是庚○○跟他算等語，並據其於偵查中、原審九十年三月十二日初訊時及
      於本院勘驗、審理時供述不移。
（六）已判決確定之被告許志強於八十九年四月二十四日第二次警訊時供稱：八十九
      年元月三日十七時許，甲○○問我有工作要不要做，我答應我即開車（Ｓ五－
      五七四一號）至六輕大門停車場，甲○○駕吊卡車載我由南門進入至東四碼頭
      附近工地，有庚○○、乙○○已在現場，由甲○○操作吊桿，我及乙○○在車
      下綑綁鋁合金，庚○○在車上排列，一次吊一墊板上有九塊鋁合金，約吊十桿
      即裝滿，庚○○及乙○○二人即辦理出貨單，十八時三十分庚○○駕自小客車
      在前，.... 抵南門警衛時，庚○○先出大門在旁等著，乙○○持出貨單給崗
      哨內警衛，警衛出來點數量即放行，庚○○開車前導，我抵大門時下吊卡車駕
      自己的轎車跟隨吊卡車至崙背停放在一處空地，己○○載甲○○，我開車在載
      乙○○至辛○○宅，乙○○未下車，我進入辛○○宅時，內有庚○○、甲○○
      、辛○○、己○○及二名我不認識的男子，我問甲○○是否要卸貨，甲○○說
      車子壞了不要卸貨，庚○○算工資給我，本來是二千五百元，因先前修車款一
      千三百元未付扣掉，庚○○給我一千二百元，我即開車回家。元月五日十七時
      許，甲○○有找我幫忙，和第一次一樣，我開車停放六輕大門停車場，甲○○
      駕駛吊卡車載我由南門進入，抵東四碼頭附近工地，等十幾分鐘庚○○從旁走
      來，乙○○最後到即開始搬運鋁合金塊，..... 庚○○先開車走，我們在小松
      電子前等庚○○通知出廠，約十九時三十分才接到庚○○以電話通知可以出去
      ，甲○○駕駛吊卡車載我和乙○○由南門出來，一警站在路上，另一警衛乙○○持出貨單至崗哨內，但沒有出來點貨即放行，出南門後.... 甲○○自行開
      吊車去崙背。後來甲○○要我至崙背一空地載他，並在麥寮找庚○○拿我的工
      資二千五百元等語，復於偵查中及原審審理時亦為相同之供述。
（七）被告戊○○於八十九年二月二十五日警訊時供稱：「八十九年一月三日二十時
      許，匯茂公司李總經理打行動電話告知我，公司的物品被偷竊，要我到崙背幫
  忙處理，我抵達辛○○宅外，即見庚○○、壬○○也到，一同進入辛○○宅，
      內有辛○○、己○○、庚○○、壬○○及二、三名我不認識，因現場未看見失
      竊之物，庚○○要我向公司安撫，我因未見物品不敢報案，在其宅約一個小時
      ，庚○○要壬○○當場打電話給公司說沒有發生這件事情，壬○○未打」、「
      我不敢確定有無向壬○○說庚○○偷載三車鋁合金塊，我只可確定元月三日那
      一車是庚○○他們做的」、「因元月三日在辛○○宅時，只差沒有看到物品，
      從庚○○語氣上承認」、「於元月三日辛○○宅時，庚○○脅迫我們，如果不
      能擺平，事情如果曝光將牽連很多人，你們公司亦無法做下去，所以一直要我
      們向公司講沒發生，不要追究」等語，復於八十九年三月一日第二次警訊時供
      稱：「八十九年一月三日二十時許李總經理告知我公司被竊，我即和壬○○連
      絡，他告知在崙背跟蹤車輛，說看到庚○○的車子.....，我就到辛○○宅，
      庚○○怪罪我怎麼搞的，以為是我叫壬○○去跟蹤，庚○○即問壬○○有無報
      案，秦答尚未報案，僅告知李總，庚○○即要我和壬○○向李總講好，不要張
      揚」、「八十九年一月五日十九時許，庚○○打電話給我說他在六輕裡面吊貨
      ，要我快找壬○○不要報案，叫我到六輕找壬○○，我即打電話給壬○○，我
      問他在那裡，他答稱在警衛室，已經報案，有人在吊東西」「（你何以到崙背
      後直接找到辛○○宅？），因為辛○○經營古物商，之前我曾由六輕載出廢鐵
      售予辛○○，因為犯案被判緩刑，我研判只有辛○○有能力處理這些贓物，所
      以才直接到辛○○宅」、「八十九年一月四日庚○○打電話給我，要我邀壬○○至麥寮金時代ＫＴＶ，我打電話邀壬○○，他不去，我即獨自去ＫＴＶ，內
      有庚○○、甲○○（阿興）及三、四名我不認識之人，庚○○問我處理得如何
      ，我說一月三日二十三時許我已打電話給李總經理，說壬○○看錯了」、「元
      月六日李總經理清點發現失竊鋁合金塊有四百多塊，我約庚○○與李總見面，
      庚○○見了李總後就不承認是他做的，元月八日二十四時許，我約庚○○在麥
      寮皇冠ＫＴＶ見面，我受李總指示，公司要向庚○○買回失竊物品，但庚○○
      不承認，匯茂公司王董事長要我安排跟庚○○見面，我和庚○○約在馬光見面
      ，我跟庚○○說匯茂公司董事長要見你，他不承認，只說有證據再來抓他，如
      果事情牽扯上他，他要咬誰不一定就走了，後來再找庚○○他就避不見面（因
      公司當時立場是以較便宜價錢買回可以減少損失，花一點錢私了）」等語；於
      八十九年四月一日第三次警訊時供稱：八十九年元月三日二十許，我趕到辛○○宅時，辛○○在家，一會庚○○、壬○○也進來，己○○也騎機車回來，許
      志強、甲○○也隨之進來」、「一月五日庚○○有駕駛其Ｃ五－九二二０號自
      小客車由東門進入六輕...... 約十九時許由六輕南門（資材大門）出來，出
      警衛室時只見癸○○站在馬路上，庚○○向癸○○打個招呼就離去，並未檢查
      」等語。核與證人癸○○即台塑六輕廠區負責人車進出及管制之警衛於八十九
      年四月六日警訊證稱：「約一年多前許志強、甲○○有出入證，後來我不曉得
      ，庚○○沒有出入證，但三人常進出，也沒有特別檢查」、「八十九年一月五
      日十九時許，發現庚○○駕駛其福特牌自小客車由南門出廠，抵警衛哨時，我
      站於路旁，庚○○停車打個招呼即離去」等語，及於原審法院九十一年六月十
      八日訊問時證稱：八十九年一月五日有看到他自己開車進六輕廠區，離開也是
      他開自小客車離開等語相符。又被告己○○於八十九年三月六日警訊時供稱：
      八十九年一月三日晚上庚○○與戊○○及綽號小黑（壬○○）到我住處，戊○○問我有無購買方形鋁塊，我說沒有看見，在我住處談了半小時以上，我父親
      辛○○僅跟他們打招呼即走開等語。
（八）由上開共同被告甲○○、乙○○及已判決確定之被告許志強之供述及被告戊○○、己○○之供述暨證人壬○○、癸○○之證詞相互以觀，均大致相符，均指
      述被告庚○○三次均有進出六輕廠竊取前開之物，及至辛○○、己○○所經營
      之「東益古物商行」等情，而前開被告及證人等均與被告庚○○無過節等情，
      除據各該被告及證人之供述外，亦為被告庚○○於本院九十二年一月十四日審
      理時所自承，則前開被告及證人應無構詞誣陷之理，堪認被告庚○○確有參與
      本件鋁合金塊竊盜之犯行且係其主導無訛，被告庚○○辯稱：伊並無共同竊盜
      匯茂公司之鋁合金陽極塊，亦無在八十九年一月三日遇到壬○○進而將他攔下
      帶至東益古物商行，那段期間並未遇到壬○○，辛○○父子雖認識，但很少聯
      絡，那段期間均未至辛○○經營之古物商之處，伊沒有出入證，於八十九年一
      月五日亦未至六輕廠區內，伊亦未付給甲○○、乙○○及許志強款項云云，揆
      諸前開被告等人供述及證人等證述，被告庚○○所辯與事實不符，自難採信。
      被告庚○○及其辯護人雖以伊沒有出入證，六輕管制嚴格，不可能進出六輕廠
      ，及未查當時進出守衛室出貨單等情，然查八十八年底、八十九年初，台塑六
      輕廠尚在建廠中，貨物進出頻繁，其管制自與已建廠完成後之現今管制嚴格尚
      有不同，況雖有嚴格制度，尚需有依制度執行，此觀之原審法院九十一年度易
      字第一九三號判決一件在卷可佐，再揆諸前開共同被告甲○○、乙○○及已判
      決確定之被告許志強之供述及被告戊○○之供述暨證人癸○○之證詞，縱無出
      入證被告庚○○亦有進出六輕廠之事實，又依被告甲○○前開之供述出貨單亦
      經被告收回，自無查尋之必要，則前開所辯亦無足採。又被告甲○○雖辯稱起
      初不知道搬運上開鋁合金塊是竊盜云云，然被告甲○○於警訊中依前述已坦承
      ：當時庚○○跟伊說一趟可有五、六萬元之收入，而第一次庚○○拿給伊六萬
      元、第二次拿給伊六萬二千元、第三次拿給伊五萬六千元等語，則以被告甲○○之貨車自六輕廠區載運該鋁合金塊至崙背，單趟即可獲取五、六萬元之高額
      運費，核與常情有違；且其於檢察官偵查中亦供述：「（問：知道贓物？）有
      點感覺」等語（見偵查卷第一八六頁），於本院亦稱覺得怪怪的，運費確有比
      較高，顯見被告甲○○知悉該鋁合金塊係未經同意而搬取，其上開辯解顯不足
      採。被告乙○○雖辯稱：伊係自首，原審未依自首減刑，顯有未當云云，查被
      告乙○○雖於八十九年三月二十九日警訊時固供述：伊到貴隊自首曾參與六輕
      鋁合金塊竊盜案等語，惟據承辦本案亦即製作該筆錄之雲林縣警察局刑警隊之
      小隊長丁○○於本院到庭證稱：在製作乙○○筆錄前我們有懷疑他涉案才會找
      他，只是不知道他涉案之程度，當時沒有明確證據證明他涉案，所以筆錄寫自
      首等語（詳本院九十一年十月二十八日訊問筆錄），足見於製作筆錄前承辦之
      員警已懷疑被告乙○○涉案，核與自首要件尚有未合，所辯係自首應予減刑云
      云，亦非可採。至公訴意旨認本案被告甲○○當時係駕駛車號ＪＵ－五四０號
      大卡車載運所竊得之鋁合金塊云云，惟被告甲○○於警訊及原審審理時，已供
      稱：當時伊係以所有之車號ＪＱ－三四０號大貨車載運所竊得之鋁合金塊等語
      ，此雖與證人壬○○於警訊中證稱當日載運鋁合金塊之車輛車號有所不同，然
      查經原審法院提示原車號為ＪＵ－五四０之車號ＵＫ－五六四０號自小貨車相
      片供證人壬○○指認結果，證人壬○○已否認當日被告載運鋁合金塊之車輛為
      該部小貨車，且證人壬○○當日發現之時間為晚間七時許，以當時夜間視線，
      並非明亮，而證人壬○○所證述之車號與被告甲○○之車號僅有些許差異觀之
      ，是證人壬○○就上開車號之證述，應係其本人辨視不清而誤認所致。此外，
      復有現場照片三張、車籍作業系統－查詢認可資料二紙、買賣合約書在卷可稽
      。
（九）綜上所述，被告甲○○、庚○○、乙○○上開所辯，均為卸責或避就之詞，不
      足採信。本件事證已臻明確，被告庚○○、甲○○及乙○○等人之竊盜犯行，
      均堪予認定。
三、公訴意旨另以：被告庚○○、甲○○、乙○○及已判決確定之許志強共同意圖為
    自己不法之所有，並基於概括犯意之聯絡，連續於八十八年十二月二十五日下午
    五時許；八十九年一月三日下午五時許；八十九年一月五日下午六時許，共同竊
    取匯茂公司所有置於六輕廠區東四碼頭處之Ａ型鋁合金塊四百三十塊、Ｂ１型鋁
    合金塊四塊，計損失達一千零十五萬九千六百九十二元云云。惟按犯罪事實應依
    證據認定之，無證據不得推定其犯罪事實，刑事訴訟法第一百五十四條定有明文
    。經查：（一）匯茂公司總經理丙○○於八十九年二月十一日警訊時指稱被竊四
    百三十四塊，計損失七百九十二萬餘元，其後於原審法院另提出台塑關係企業總
    管理處營建部於八十九年二月二十一日函匯茂公司於港勤區亦缺少Ａ型鋁合金陽
    極塊一百二十二塊，損失二百二十三萬二千六百元，始共計損失一千零十五萬九
    千六百九十二元，有匯茂公司提出被竊明細表及前開台塑關係企業總管理處營建
    部函影本在卷可佐（詳原審卷一第七十六頁、第一五五頁）。查匯茂公司於八十
    九年一月五日已向雲林縣警察局台西分局麥寮分駐所報警處理，嗣於八十九年二
    月間即由雲林縣警察局刑警隊接辦，於八十九年二月十一日刑警隊即至台塑麥寮
    六輕廠行政大樓製作匯茂公司總經理丙○○筆錄，有該警訊筆錄在卷可稽，而依
    前述證人及被告所述，被告於八十九年一月五日已知匯茂公司報案，依常情自無
    再繼續竊取之犯行；（二）依前述被告甲○○於警訊中供稱：於八十八年十二月
    二十五日下午五時許共竊取七十二個鋁合金塊；於八十九年一月三日共竊取九十
    塊鋁合金塊；於八十九年一月五日共竊取九十個鋁合金塊等語。已判決確定之被
    告許志強於警訊中亦供稱：伊於八十九年一月三日及同年月五日各搬運一次。另
    被告乙○○亦供述：伊於八十八年十二月底、八十九年一月三日、同年月五日等
    三日都各載運一次等語。足認被告庚○○、甲○○、許志強及乙○○於八十八年
    十二月二十五日、八十九年一月三日、八十九年一月五日共計竊取二百五十二個
    鋁合金塊。是公訴意旨認上開被告四人共竊取匯茂公司所有置於六輕廠區東四碼
    頭處之Ａ型鋁合金塊四百三十塊、Ｂ１型鋁合金塊四塊，及港勤區Ａ型鋁合金塊
    一百二十二塊，計損失達一千零十五萬九千六百九十二元云云，此失竊數額僅有
    告訴人匯茂公司之指訴，並無其他證據可佐，且亦無證據證明逾上開二百五十二
    塊之鋁合金塊，亦為被告庚○○、甲○○、乙○○及已判決確定之被告許志強等
    人所共同竊取，尚難遽認告訴人所遭竊之上開鋁合金塊逾二百五十二塊部分均為
    被告庚○○、甲○○、乙○○及已判決確定之被告許志強所竊取。此部分犯罪尚
    屬不能證明，併此敘明。
四、核上訴人即被告庚○○、甲○○及乙○○等人所為，均係犯刑法第三百二十一條
    第一項第四款之結夥三人以上之加重竊盜罪。被告庚○○、甲○○、乙○○及已
    判決確定之許志強等四人間，第一次犯行部分，被告庚○○、甲○○、乙○○三
    人間；第二次及第三次犯行部分，庚○○、甲○○、乙○○及許志強四人間，有
    犯意之聯絡及行為之分擔，均為共同正犯。又被告庚○○、乙○○及甲○○先後
    三次犯行，均時間緊接，觸犯構成要件相同之罪名，顯係基於概括犯意為之，為
    連續犯，應依刑法第五十六條規定論以一罪，並均加重其刑。
五、原審以被告庚○○、甲○○及乙○○等人罪證明確，因以適用刑法第二十八條、
    第五十六條、第三百二十一條第一項第四款等規定，並審酌被告庚○○有賭博前
    科、乙○○前因詐欺案件，經原審法院於九十年五月二十一日判處有期徒刑六月
    ，如易科罰金，以三百元折算一日，緩刑三年確定，甲○○並無犯罪前科，被告
    庚○○於本件竊案中，居於主導地位，及其等犯罪之動機、目的、手段，及結夥
    多人之情節、各人所獲得之利益、對於告訴人所生之危害不輕，及被告乙○○已
    坦承犯行，被告庚○○矢口否認、被告甲○○企圖卸責之態度等一切情狀，就被
    告庚○○量處有期徒刑一年，被告甲○○及乙○○各量處有期徒刑八月，以資懲
    儆。並以公訴意旨另以：被告庚○○、甲○○、乙○○及已判決確定之許志強共
    同意圖為自己不法之所有，並基於概括犯意之聯絡，連續於八十八年十二月二十
    五日下午五時許；八十九年一月三日下午五時許；八十九年一月五日下午六時許
    ，共同竊取匯茂公司所有置於六輕廠區東四碼頭處之Ａ型鋁合金塊四百三十塊、
    Ｂ１型鋁合金塊四塊，計損失達一千零十五萬九千六百九十二元云云。以無證據
    證明逾上開二百五十二塊之鋁合金塊，為被告庚○○、甲○○、乙○○及已判決
    確定之被告許志強等人所共同竊取，以公訴人認此部分與前開有罪之部分屬實質
    上一罪之關係，而不另為無罪之諭知。本院經核原判決認事用法俱無不合，量刑
    亦稱妥適，被告庚○○上訴意旨仍執陳詞否認犯罪，被告甲○○以起初不知係竊
    盜，以原判決量刑過重，被告乙○○上訴意旨指陳未依自首減輕，而均指摘原判
    決不當，均無可取，為無理由，均應予駁回。
貳、被告辛○○、己○○及戊○○部分：
一、公訴意旨另略以：被告辛○○與己○○為父子關係，自八十三年間起，共同在雲
    林縣崙背鄉羅厝村東興六十之二八號旁，經營「東益古物商行」回收廢棄物為業
    。被告辛○○、己○○、戊○○與被告庚○○、甲○○、許志強、乙○○等人共
    同意圖為自己不法之所有，並基於概括之犯意聯絡，連續於八十八年十二月二十
    五日下午五時許、八十九年一月三日下午五時許及八十九年一月五日下午六時許
    ，均由被告庚○○擔任聯絡人，與甲○○、許志強、乙○○前往六輕廠內東四碼
    頭匯茂公司堆放鋁合金塊現場，共同竊取匯茂公司所有置於六輕廠區東四碼頭處
    之鋁合金塊，得手後，均將所竊取之鋁合金塊運至辛○○、己○○所經營之東益
    古物商行，由辛○○、己○○負責銷贓。嗣於八十九年一月三日晚上七時許，經
    匯茂公司員工壬○○發現ＪＱ－三四０大貨車上載運匯茂公司所有之鋁合金塊，
    經尾隨跟蹤，遭許志強攔阻，並遇上庚○○由辛○○、己○○東益古物商行走出
    勸阻，庚○○、辛○○、己○○、甲○○、戊○○隨即共同央請壬○○勿報警處
    理，以免大家喪失工作，因認被告辛○○、己○○及戊○○亦共同涉犯刑法第三
    百二十一條第一項第四款結夥三人以上之加重竊盜罪嫌云云。
二、按犯罪事實應依證據認定之，無證據不得推定其犯罪事實；不能證明被告犯罪者
    ，應諭知無罪之判決，刑事訴訟法第一百五十四條、第三百零一條第一項前段分
    別定有明文。所謂認定犯罪事實之證據，係指足以認定被告確有犯罪行為之積極
    證據而言，該項證據自須適合於被告犯罪事實認定，始得採為斷罪資料，最高法
    院亦分別著有二十九年度上字第三一○五號判例足資參照。
三、公訴人認被告辛○○、己○○及戊○○涉犯上開結夥三人以上竊盜罪嫌，無非以
    被告甲○○、許志強、乙○○於警訊及偵查中之供述及證人壬○○之證述為其主
    要論據。訊之被告辛○○、己○○及戊○○均矢口否認有參與上開結夥三人以上
    竊盜之犯行，被告辛○○辯稱：八十八年十二月二十五日伊人在台北，八十九年
    一月三日伊幫友人收禮金，均不在家，不可能收買該批東西云云；被告己○○辯
    稱：壬○○及戊○○他們是要來問伊有無看過這批貨，伊跟他們說沒有看過云云
    ；被告戊○○則辯稱：因公司說有鋁合金塊丟掉，懷疑庚○○偷走，要伊去瞭解
    ，才去找庚○○云云。
四、經查：
（一）匯茂公司總經理丙○○於原審審理時到庭證稱：「（問：八十九年一月三日
      公司失竊鋁合金塊時，你有叫戊○○去調查嗎？）有，當天壬○○打電話給我
      時，我有叫戊○○去查」、「（問：整個事情，戊○○有說什麼嗎？）沒有，
      當時他們偷誰的貨，我們還不清楚，所以第一次我們沒有報警，我們去現場埋
      伏，第三天就抓到了」等語（見原審卷第七十九頁、九十一年六月六日訊問筆
      錄），足見本件被告戊○○確係匯茂公司派往調查本件竊盜案件之人員。復依
      前述被告戊○○於八十九年三月一日第二次警訊時供述有約庚○○與匯茂公司
      之董事長及總經理見面等情，茍被告戊○○確有參與謀議竊盜，依常情應無該
      舉動。
（二）證人壬○○於警訊及偵審中雖證述：戊○○於八十九年一月四日上午八時許，
      打電話問伊庚○○的事處理如何，要不要拿一份，為伊所拒絕云云。惟證人壬○○於原審審理時證稱：「（問：你看到戊○○時，他在作何事？為何戊○○
      會到該處？）他在那裡幫我說情，我到時，戊○○已經到了，戊○○說是我們
      總經理叫他去那地方的」、「（問：第二次你發現有人偷鋁合金塊時，有無看
      到戊○○？是在何處看到戊○○？）有，在六輕看到，當天他車子在修理，我
      在五點左右載他去麥寮，所以我們已離開六輕，後來他又出現在六輕，當天我
      載戊○○去修車後，我又回六輕工地工作」、「（問：這次是何時看到戊○○
      的？）在我報警後，我打電話給戊○○，我說我已經報警了，我們陸陸續續在
      通電話，其中我有打電話給經理，後來有一通電話是庚○○的電話號碼由戊○○打給我的」、「第二次發現時，事後還有去麥寮分駐所作筆錄，戊○○都有
      去」等語（見原審九十一年六月六日訊問筆錄），僅證稱被告戊○○有出現在
      「東益古物商行」及六輕廠區工地，並無法證明被告戊○○有參與本件竊取鋁
      合金塊之犯行，又縱令依被告戊○○及前開其他被告暨證人所述，被告戊○○
      於調查時知被告庚○○、甲○○、許志強、乙○○等人竊取匯茂公司之前開鋁
      合金塊，而隱瞞未向匯茂公司據實報告，而迴護被告庚○○等人，惟此乃是否
      另構成其他罪嫌，尚難因此認被告戊○○有與被告庚○○、甲○○、許志強、
      乙○○有竊盜犯意之聯絡。
（三）被告甲○○於警訊中供稱：「．．．二部車即開到崙背辛○○的回收場、己○○不敢作主，即叫辛○○回來，就將我車上的鋁合金塊吊到辛○○的抓斗車上
      ．．，」、「．．三部車又朝崙背前進抵崙背後，我的車輛有點問題，都以二
      檔駕駛，己○○指示我將車開到一空地停放，己○○也騎機車趕到．．．我到
      辛○○宅時內有辛○○、庚○○、戊○○，隨後許志強進來說有人在跟蹤，庚○○問戊○○，你們公司還有何人未下班，戊○○說有可能是壬○○，即由戊○○打行動電話問壬○○在那裡，秦答在崙背跟蹤，庚○○即載我要至空地看
      修理車輛，由辛○○宅東邊出來，在港尾村口看到壬○○的車，庚○○即攔下
      壬○○，邀其至辛○○宅．．．」、「．．吊最後一板時，戊○○來到現場，
      因當天裝貨時，庚○○一直打電話，見戊○○來，庚○○就載戊○○走．．．
      」等語（以上見被告甲○○八十九年四月二十二日警訊筆錄）；其於原審審理
      時則供述：「（問：你第三次去載鋁合金塊時有無看到戊○○？）有，我是裝
      載貨物好了，他有來看一下，就離開了」、「（問：第一次你們載運鋁合金塊
      時，戊○○是否有去辛○○的家？）有，我到辛○○家時，戊○○有在，但他
      一下就走了」、「（問：戊○○為何會到你停車的地方？）因他剛好經過，看
      到我的車，他過來問我，他剛好有看到乙○○，所以過來跟乙○○講話」等語
      （見原審九十一年六月十八日訊問筆錄）。被告許志強於警訊中係供稱：「（
      八十九年元月三日）．．．我抵大門時下吊卡車駕自己的轎車跟隨吊卡車至崙
      背停放在一處空地，己○○載甲○○，我開車載乙○○至辛○○宅，抵辛○○
      宅，乙○○未下車，我進入辛○○宅時，內有庚○○、甲○○、辛○○、己○○及二名我不認識的男子．．．元月五日十七時許．．．庚○○在旁一直打電
      話，即將裝妥後（經指認）戊○○（在辛○○家見過之不認識男子）前來說好
      了沒，就跟庚○○開車走了．．．」等語（見被告許志強八十九年四月二十四
      日警訊筆錄）；被告乙○○於警訊中則供述：「．．．每次都是由庚○○，許
      志強、甲○○和我將竊取之鋁合金塊載至崙背交給辛○○及己○○收贓」、「
      第一次八十八年十二月底竊取後．．．至辛○○之古物商行，將鋁合金塊搬至
      辛○○所有之貨車上，我們即離開」、「第二次八十九年元月三日．．．到辛○○宅我未下車，但在車上有看見辛○○宅內有庚○○、壬○○、辛○○等人
      ，甲○○、許志強也進去，己○○也回來，戊○○也在屋內（不知什麼時候到
      的）．．．」、「我不知辛○○父子如何收贓，但庚○○都是與辛○○父子算
      的，錢都是庚○○給」等語（以上見被告乙○○八十九年三月二十九日警訊筆
      錄）。由上開被告甲○○、許志強、乙○○、戊○○及證人壬○○之供述，被
      告辛○○均有在場，及與己○○亦非僅一次指示載運至崙背鄉某空地處，被告
      辛○○辯稱：八十八年十二月二十五日伊人在台北，八十九年一月三日伊幫友
      人收禮金，均不在家，不可能收買該批東西云云；被告己○○辯稱：壬○○及
      戊○○他們是要來問伊有無看過這批貨，伊跟他們說沒有看過云云，固無足採
      。然本案客觀上著手於竊取鋁合金塊之行為者，僅有被告庚○○、甲○○、許
      志強、乙○○等四人，而被告庚○○、甲○○、許志強、乙○○等四人雖於竊
      盜得手後，將竊得之鋁合金塊搬運至被告辛○○之車上，或依己○○之指示，
      將之載運至崙背鄉某空地處，翌日再由甲○○以吊卡車上之吊桿吊到辛○○、
      己○○所僱請之聯結車上載走，惟此均屬竊盜犯罪後之被告辛○○、己○○買
      受贓物行為，尚難認被告辛○○及己○○有參與竊盜之構成要件行為。
（四）又依被告甲○○、許志強及乙○○之供稱，並未曾供述被告戊○○、辛○○及
      己○○有參與本案竊盜行為之謀議，且亦無其他證據可證被告戊○○、辛○○
      及己○○確有與被告庚○○、甲○○、許志強及乙○○等四人就本案之竊盜行
      為互有謀議，自難僅以被告戊○○有出現過相關場合，及被告辛○○、己○○
      有指示被告甲○○、許志強將所竊得之鋁合金塊裝載於其他車輛，即認被告戊○○、辛○○及己○○三人與被告庚○○、甲○○、許志強及乙○○等人有犯
      意之聯絡，是以主觀上亦難認被告戊○○、辛○○及己○○與前開有罪之被告
      間有本案竊盜行為之犯意聯絡，即難認被告戊○○、辛○○及己○○確有參與
      上開竊盜匯茂公司鋁合金塊之行為。檢察官上訴意旨以被告戊○○、辛○○及
  己○○等三人知情，而前開行為即屬有與被告庚○○、甲○○、乙○○及已判
      決確定之被告志強有參與謀議之共謀共同正犯云云，尚非可採。依前述被告辛○○及己○○是否另涉嫌故買贓物，及被告戊○○是否另涉其他罪嫌，應由檢
      察官斟酌另行偵辦，前開起訴事實，本院審酌認非基本事實相同，自無變更起
      訴法條予以判決，併此敘明。此外，復查無其他積極證據足資證明被告戊○○
      、辛○○及己○○確有前揭公訴意旨所指之共犯竊盜犯行，揆諸前揭說明，因
      此原審以不能證明被告辛○○、己○○及戊○○犯罪而諭知無罪之判決，核無
      不合，檢察官上訴意旨，仍執前詞指摘原判決不當，為無理由，亦應駁回。
據上論斷，應依刑事訴訟法第三百六十八條，判決如主文。
本案經檢察官吳忠賢到庭執行職務。
中    華    民    國      九十二      年      一      月      二十一    日
                                  臺灣高等法院臺南分院刑事第六庭
                                      審判長法官  楊    明    章
    法官  顏    基    典
                                            法官  戴    勝    利
右正本證明與原本無異。
不得上訴。
                                      法院書記官  徐    瑞    清
中    華    民    國      九十二      年      一      月      二十一    日
附錄法條：
刑法第三百二十一條第一項第四款：
犯前條之罪而有左列情形之一者，處六月以上，五年以下有期徒刑。
四、結夥三人以上而犯之者。


司法院資訊處製作；財團法人民間司法改革基金會備份。
